【裁判字號】    90,抗,8
【裁判日期】    900628
【裁判案由】    瀆職
【裁判全文】
福建高等法院金門分院刑事裁定                            九十年度抗字第八號
    抗  告  人
    即  被  告  甲○○
右列抗告人因瀆職等案件，不服福建金門地方法院中華民國九十年六月十五日聲請羈
押裁定（九十年度聲羈字第二號），提起抗告，本院裁定如左：
    主    文
抗告駁回。
    理    由
一、抗告意旨略以：原審福建金門地方法院，於民國九十年六月十五日裁定，抗告人
    即被告甲○○應予羈押，並應禁止接見、通信、受授物品，無非係以，被告與共
    犯陳水在及亞洲酒品事業股份有限公司（以下簡稱為亞洲酒品公司）、惠勝實業
    有限公司（以下簡稱為惠勝公司）及其他共犯與證人，有勾串之虞云云，為其論
    據。惟本案事證業據相關共同被告或證人到案供述，並製成筆錄在卷可稽，且亞
    洲酒品公司部分，其實際負責人吳學良及金門負責人李增欽均已到案說明，惠勝
    公司部分，則係調查處未先予傳喚或與被告同時傳喚所致，豈能據此認被告有勾
    串之虞，且惠勝公司相關人員與調查人員，應亦均已約談到案，原審遽為羈押，
    實難謂合，為此，依法提起抗告，請撤銷原裁定，以維權益等語。
二、按被告或犯罪嫌疑人因拘提或逮捕到場者，應即時訊問，偵查中經檢察官訊問後
    ，認有羈押之必要者，應自拘提或逮捕之時起二十四小時內，敘明羈押之理由，
    聲請該管法院羈押之；又被告經傳喚到場者，檢察官於訊問後，認有第一百零一
    條第一項各款或第一百零一條之一第一項各款所定情形之一而認有羈押之必要者
    ，得予逮捕，並將逮捕所依據之事實告知被告後，聲請法院羈押之。刑事訴訟法
    第九十三條第二項、第三項但書、第二百二十八條第三項但書，定有明文。又被
    告經法官訊問後，認為犯罪嫌疑重大，而有事實足認為有湮滅、偽造、變造證據
    或勾串共犯或證人之虞，非予羈押，顯難進行追訴者，得羈押之，亦為同法第一
    百零一條第一項第二款，所明定。再管束羈押之被告，應以維持羈押之目的及押
    所之秩序所必要者為限，被告得自備飲食及日用必需物品，並與外人接見、通信
    、受授書籍及其他物件，但押所得監視或檢閱之。法院認被告為前項之接見、通
    信及受授物件有足致其脫逃或湮滅、偽造、變造證據或勾串共犯或證人之虞者，
    得依檢察官之聲請或依職權命禁止或扣押之，刑事訴訟法第一百零五條第三項，
    復定有明文。
三、查設於福建省金門縣之金酒公司，於八十二年間起，籌劃開發新酒類，迄八十八
    年間，被告辛寬得、王偲名及李增欽等，意圖牟取不法利益，明知急凍熟陳機專
    利與製造三十八度酒並無關係，卻以此為移花接木，圖利亞洲酒品公司，而由金
    酒公司與亞洲酒品公司訂約，牟取專利費及其他不法利益等情，有移送書及卷證
    等足憑；並經證人謝兆樞、盧玉美及黃志貴、黃尚白、黃志華、陳允輝、楊永恒
    、蔡忠保等証明在卷，且被告等之間供詞矛盾，有串供之虞，復經調查處至現場
    履勘，發現急凍熟陳機並未使用，與證人黃志貴、黃尚白、黃志華、陳允輝、楊
    永恒、蔡忠保所供相符，有會勘紀錄及錄影帶可憑，另有在辛寬得辦公室扣得關
    係人串証之証物，在案為憑，被告辛寬得、王偲名及李增欽等，犯罪嫌疑重大，
    且有事實足認其等有勾串共犯或證人或湮滅證據之虞，且有必要，均經原審裁定
    羈押在案，有福建金門地方法院九十年度聲羈字第一號及本院九十年度抗字第七
    號裁定壹份在卷可稽。
四、次查被告甲○○自八十七年二月十六日至八十九年八月七日，擔任金酒公司之副
    總經理，與自金門酒廠改制為公司以後，就兼任董事長迄至九十年四月間之被告
    陳水在（交保中），對於低度酒之產銷決策參與必多，被告甲○○亦自承有督導
    過該開發案，是被告甲○○對於該公司開發生產低度酒之決策過程，均有參與其
    中甚明，被告甲○○雖辯稱，本案事證業據相關共同被告或證人到案供述，並製
    成筆錄在卷可稽，且亞洲酒品公司部分，其實際負責人吳學良及金門負責人李增
    欽均已到案說明，惠勝公司部分，則係調查處未先予傳喚或與被告同時傳喚所致
    ，豈能據此認被告有勾串之虞，且惠勝公司相關人員與調查人員，應亦均已約談
    到案，原審遽為羈押，實難謂合，為此，依法提出抗告，請撤銷原裁定，以維權
    益云云。然被告甲○○時任金酒公司副總經理，對三十八度酒之開發有甚深了解
    ，而三十八度酒係以熟陳機為晃子，然而，被告甲○○對於金酒公司與亞洲酒品
    公司合作產銷之決策過程，未能清楚解釋，而被告甲○○與陳水在間之決策考量
    ，攸關案情至鉅，其對此不法應有參與，衡諸前開福建金門地方法院九十年度聲
    羈字第二號裁定相關卷證，可見，被告甲○○亦犯罪嫌疑重大，而有深入追查之
    必要。甲○○謂三十八度酒之製造過程之監督有規定，而王偲名則稱沒有，故二
    人所供不一，有再查明之必要，而與陳水在、李增欽、吳學良等均有串供之虞，
    即有羈押之必要。又依據扣案之惠勝公司帳冊，既載有二千萬元交際費，尚待查
    明清楚，復經追查惠勝公司財務經理劉建欽及總經理黃水忠，均已下落不明，顯
    有串供之虞。凡此，足證被告甲○○犯罪嫌疑重大，有事實足認有串供之虞，而
    有羈押之必要。
五、綜上所述，抗告人即被告甲○○所辯，應無足採。原審因以被告甲○○，犯罪嫌
    疑重大，有事實足認有勾串共犯或證人之虞，非予羈押，顯難進行追訴，而有羈
    押之必要，裁定予以羈押，並應禁止接見、通信、受授物品，揆諸前開法條規定
    ，核無不合。被告甲○○抗告，為無理由，應予駁回。
六、據上論斷，應依刑事訴訟法第四百十二條，裁定如主文。
中    華    民    國    九   十   年     六     月    二    十    八    日
                                    福建高等法院金門分院刑事庭                                                                                                                         福建高等法院金門分院刑事庭
                                        審判長法  官  郭  君  勳                                                                                                                           審判長法  官  郭  君  勳
                                              法  官  李  宗  榮                                                                                                                                 法  官  李  宗  榮
                                              法  官  林  勤  綱
右正本證明與原本無異。
不得再抗告。
中    華    民    國    九   十   年     七     月          四          日
                                              書記官  李  麗  鳳


司法院資訊處製作；財團法人民間司法改革基金會備份。
